臺灣高等法院刑事判決
111年度侵上訴字第136號
上  訴  人  臺灣基隆地方檢察署檢察官
被      告  江○○


指定辯護人  曾沛筑律師（義辯）
上列上訴人因被告妨害性自主等案件，不服臺灣基隆地方法院11
1年度侵訴字第2號，中華民國111年4月13日第一審判決（起訴案
號：臺灣基隆地方檢察署110年度偵字第5691號），提起上訴，
本院判決如下：
    主  文
原判決未予諭知保護管束部分撤銷。
江○○緩刑期間付保護管束。
    事  實
一、江○○與代號00000-0000000（姓名、年籍均詳卷，下稱A女）
    前為男女朋友，2人間係家庭暴力防治法第63條之1第1項所
    稱曾有親密關係之未同居伴侶。江○○前因對A女實施家庭暴
    力行為，經原審法院於民國110年8月2日以110年度家護字第
    241號民事通常保護令，裁定命其不得對A女實施身體、精神
    或經濟上之騷擾、控制、脅迫或其他不法侵害行為、不得直
    接或間接對A女為騷擾、接觸、跟蹤、通話、通信之聯絡行
    為，且應遠離A女住所（地址詳卷）至少100公尺、應完成認
    知教育輔導12次，保護令有效期間為1年6月，該保護令於11
    0年8月4日上午10時許送達予江○○知悉。江○○知悉上開保護
    令內容後，仍基於違反保護令及強制性交之犯意，於110年8
    月13日晚間10時許，至基隆市安樂區基金一路131之21號基
    隆第一信用合作社外，於A女準備騎乘停放該處之機車時，
    強拉A女至其所駕駛之車牌號碼000-0000號自小客車副駕駛
    座，行駛至基隆市七堵區大同路即大武崙產業道路某處，將
    該車停放路邊後，將A女副駕駛座座椅之椅背放低，跨坐A女
    身上並強行脫下A女所穿著之長褲及內褲，違反A女之意願，
    以其生殖器插入A女生殖器方式，對A女強制性交得逞，以此
    方式對A女為身體上不法侵害，而違反上開保護令，A女並因
    而受有左手臂鈍傷等傷害。嗣經A女報警，始悉上情。
二、案經A女訴由基隆市警察局移送臺灣基隆地方檢察署檢察官
    偵查起訴。
    理  由
壹、本院審理範圍
一、按刑事訴訟法第348條規定：（第1項）上訴得對於判決之一
    部為之。（第2項）對於判決之一部上訴者，其有關係之部
    分，視為亦已上訴。但有關係之部分為無罪、免訴或不受理
    者，不在此限。（第3項）上訴得明示僅就判決之刑、沒收
    或保安處分一部為之。本件原審認定被告江○○係以一行為同
    時犯刑法第221條第1項之強制性交罪、家庭暴力防治法第61
    條第1款之違反保護令罪，經依刑法第55條想像競合犯規定
    ，從一重之強制性交罪處斷，且依刑法第59條規定酌減其刑
    後，量處被告有期徒刑1年6月，暨為緩刑3年之宣告。檢察
    官不服原判決，提起上訴，依首揭規定與說明，自應適用刑
    事訴訟法第348條定其上訴範圍。又檢察官於其上訴書及本
    院審理時已言明僅就保安處分部分（即原審未予諭知保護管
    束部分）提起上訴（見本院卷第64頁），而被告則未提起上
    訴，故本件上訴範圍只限於保安處分部分，檢察官未表明上
    訴之認定犯罪事實（即原判決之論罪）、宣告刑、緩刑等其
    餘部分，則均不在上訴範圍。
二、至本院前引之犯罪事實，業據原判決認定在案，並非在本院
    審理範圍內，惟為便於檢視、理解本件案情，乃予以臚列記
    載，併此敘明。
貳、撤銷改判之理由（即原判決未予諭知保護管束部分）
一、原審經詳細調查後，審酌被告未曾因故意犯罪受有期徒刑以
    上刑之宣告，有本院被告前案紀錄表在卷可參，其因一時失
    慮，誤罹重典，但犯後已坦承犯行，且A女同意給予緩刑宣
    告，被告已見悔意，堪認其經此偵、審程序及刑之宣告之教
    訓後，當能知所警惕，信無再犯之虞，因認對被告宣告之刑
    以暫不執行為適當，爰依刑法第74條第1項第1款規定，諭知
    緩刑3年，固非無見。惟按犯第91條第1項所列之罪，而受緩
    刑之宣告者，應於緩刑期間付保護管束，刑法第93條第1項
    第1款定有明文。而被告所犯之刑法第221條第1項之強制性
    交罪，為同法第91條第1項所列之罪，故依前揭規定，如對
    被告宣告緩刑，即應於緩刑期間併付保護管束。乃原判決對
    被告為緩刑之宣告，卻疏未諭知應於緩刑期間付保護管束，
    於法自有未合。　　
二、準此，檢察官上訴意旨指摘及此，為有理由，原判決此部分
    已屬無可維持，自應由本院就原判決此部分予以撤銷，另為
    適法判決。
三、自為諭知保護管束之說明：　
　  被告係犯刑法第221條第1項之強制性交罪，屬於刑法第91條
    之1所列之罪，其既經宣告緩刑在案，依刑法第93條第1項第
    1款規定，應併諭知於緩刑期間付保護管束。　　
據上論斷，應依刑事訴訟法第369條第1項前段，刑法第93條第1
項第1款，判決如主文。　　
本案經檢察官陳映蓁、李怡蒨提起公訴，檢察官陳怡龍提起上訴
，由檢察官邱美育到庭執行職務。　
中　　華　　民　　國　　111 　年　　6 　　月　　29　　日
　　　　　　　　　刑事第九庭  審判長法　官  潘翠雪
　　　　　　　　　　　　　　　　　  法　官  陳俞婷
　　　　　　　　　　　　　　　　　  法　官  陳信旗
以上正本證明與原本無異。
如不服本判決，應於收受送達後20日內向本院提出上訴書狀，其
未敘述上訴之理由者並得於提起上訴後20日內向本院補提理由書
（均須按他造當事人之人數附繕本）「切勿逕送上級法院」。
                                    書記官  董佳貞
中　　華　　民　　國　　111 　年　　6 　　月　　29　　日
附錄法條全文：
刑法第221條
    對於男女以強暴、脅迫、恐嚇、催眠術或其他違反其意願之
    方法而為性交者，處三年以上十年以下有期徒刑。
　　前項之未遂犯罰之。
家庭暴力防治法第61條
　　違反法院依第14條第1項、第16條第3項所為之下列裁定者，
    為本法所稱違反保護令罪，處3年以下有期徒刑、拘役或科
    或併科新臺幣10萬元以下罰金：
    一、禁止實施家庭暴力。
    二、禁止騷擾、接觸、跟蹤、通話、通信或其他非必要之聯
　　    絡行為。
    三、遷出住居所。
    四、遠離住居所、工作場所、學校或其他特定場所。
    五、完成加害人處遇計畫。